最高法院刑事判決　　　　　　九十六年度台上字第三三四三號
上　訴　人　甲○○
　　　　　　　　　　200巷74號（
選任辯護人　廖志堯律師
上　訴　人　乙○○
選任辯護人　張居德律師
上列上訴人等因違反毒品危害防制條例案件，不服台灣高等法院
台中分院中華民國九十六年四月四日第二審判決（九十五年度上
重訴字第五三號，起訴案號：台灣台中地方法院檢察署九十五年
度偵字第五七八七、五七八八、六七七二、九六一九號），提起
上訴，本院判決如下：
    主  文
原判決關於乙○○運輸第一級毒品及甲○○部分均撤銷，發回台
灣高等法院台中分院。
    理  由
本件原判決認定(一)、緣王光成（經第一審法院判處罪刑確定）於
民國九十五年二月底在大陸地區期間，因購買Ｋ他命及含有第二
級毒品成份之毒品麻谷而認識年籍不詳綽號「土豆」（據甲○○
稱「土豆」之本名為薛詠哲）之台灣籍成年男子；並由「土豆」
找名為「義龍」或「一龍」之中國大陸男子，在中國大陸廣東省
中山縣之番禺，授與王光成開啟金屬鋼瓶之技術；目的在使王光
成日後能為「土豆」或「土豆」指定之人開啟內裝有毒品之鋼圓
柱體容器（以下或稱鋼瓶）。王光成知悉上情，仍基於幫助運輸
之故意，應允「土豆」，雙方並約定每次開啟鋼瓶之代價為新台
幣（下同）二萬元以及王光成往返台灣及中國大陸地區之機票。
另上訴人甲○○亦係「土豆」之友人，於同年三月七日前往大陸
期間，亦明知王光成返台係要幫「土豆」或「土豆」指定之人開
啟內裝毒品之鋼瓶，以順利取出毒品之「技術人員」，竟亦基於
幫助運輸之故意，應「土豆」之要求而同意與王光成一同返台，
以便由甲○○搭載王光成前往指定地點打開鋼瓶取出毒品。同年
三月十日十八時二十分許，王光成與甲○○一同自澳門搭機返台
，於同日十九時五十分許抵台後，甲○○即以停在桃園國際機場
停車場，其所有之車號ＣＮ－七八八七號ＢＭＷ牌自用小客車搭
載王光成，並依「土豆」之指示先至台北地區，拿取其先前所收
受由「土豆」以快遞走私運輸入境，內裝第一級毒品海洛因之鋼
瓶（詳下述(三)）後，再依「土豆」之指示聯繫上訴人乙○○，並
與乙○○相約於同日二十三時五十分許，在台中市○○○路○段
二五八號之「亞曼尼汽車旅館」一０五室見面後，即以車號ＣＮ
－七八八七號自用小客車將王光成載至該處。而乙○○於同日下
午即接獲綽號「空仔」（乙○○稱「空仔」之本名為李忠政）之
不詳年籍之成年人自大陸地區打來之電話，要求先向他人借用車
床後，即與「空仔」共同基於意圖販賣而持有第一、二級毒品及
運輸第一、二級毒品之故意（其中運輸第二級毒品部分係與下述
(二)之運輸第二級毒品部分基於概括之犯意），先以電話連繫向他
人商借車床以便王光成開啟內裝毒品之鋼瓶，惟因時間過於急迫
而無法借得。乙○○再於同日晚間接獲甲○○之電話後，自行駕
駛其兄林政德所有之車號ＺＹ－七四二三號賓士自用小客車，運
輸內裝有第一級毒品海洛因及第二級毒品甲基安非他命之大型鋼
瓶二個，先至「亞曼尼汽車旅館」一０五室等候甲○○及王光成
，於同月十一日凌晨零時一分許入房（休息），並將上開ＺＹ－
七四二三號賓士自用小客車停放於一０五室一樓。而之前乙○○
並以其所有之0000000000、0000000000號
行動電話，與甲○○之0000000000號行動電話聯絡碰
面事宜，以及與他人互相聯絡販賣第一、二級毒品事宜，告知欲
買毒品者晚一點即有毒品可交易。稍晚，甲○○亦搭載王光成於
同年三月十一日凌晨零時二十七分許進入亞曼尼汽車旅館一０七
室（住宿），並將ＣＮ－七八八七號自用小客車停於一０七室一
樓，二人遂直接去一０五室找乙○○。而因乙○○右手受傷，遂
請甲○○及王光成自其所駕駛停於一０五室一樓之ＺＹ－七四二
三號賓士自用小客車後車廂取出上開二個鋼瓶至一０五室內，且
因未借得車床，遂由王光成以乙○○所攜帶前來之鐵槌一支（不
詳之人所有，未扣案）開啟上開二個鋼瓶，取出其內之第一級毒
品海洛因及第二級毒品甲基安非他命（詳如原判決附表一編號 1
、2 所示）後，交由乙○○收受，而乙○○則先將上開毒品放置
在一０五室之床下。(二)、乙○○意圖營利，並基於運輸第二級毒
品甲基安非他命之概括犯意，於同年二月間，受上開綽號「空仔
」之成年男子僱佣，以每次二至三萬元不等及免費獲得甲基安非
他命施用之代價，代為運輸及藏放第二級毒品甲基安非他命。其
方式為由乙○○在台中市區接受「空仔」指示，自「空仔」之同
夥綽號「蚊子」之成年男子（乙○○稱「蚊子」之本名為陳○廷
）處收受第二級毒品甲基安非他命後，再運送回其所承租之處所
，待「空仔」日後回台灣地區與乙○○聯絡時，再由乙○○將上
開毒品取出運往約定地點交與「空仔」，而與「空仔」、「蚊子
」基於共同犯意之聯絡而運輸第二級毒品甲基安非他命。乙○○
於遭查獲前止，計連續三次將第二級毒品甲基安非他命在台中市
區自他人處收受後，將第二級毒品甲基安非他命運輸至台中市○
○區○○里○○○街九號三樓之二九及同街十一號十一樓之二三
承租處藏放，而運輸第二級毒品甲基安非他命，並已獲得七、八
萬元之代價。(三)、甲○○明知綽號「土豆」之成年男子，專門在
大陸地區以鋼瓶藏毒再以快遞方式寄返台灣地區，仍與「土豆」
共同基於走私、運輸管制進口物品第一級毒品海洛因之概括犯意
聯絡（其中運輸第一級毒品部分與前述(一)幫助運輸第一級毒品間
，亦係基於概括之犯意），先於九十五年二月間，應「土豆」之
要求，與「土豆」之表妹（真實姓名、年籍不詳之成年女子，冒
名邱千倚，並持有邱千倚被竊之身分證，惟無證據證明甲○○明
知該女子係冒用邱千倚之名義）租屋用以為毒品之郵寄地址。甲
○○即與「土豆」之表妹於同年二月十五日，先以邱千倚名義，
向不知情之楊荔梅承租位於台北縣樹林市○○街四十三巷十七號
一樓使用。「土豆」即自大陸地區，利用不知情之安速達通運有
限公司人員，於同年三月二日收件運送，於同月四日抵達台灣，
並於同月五日完成報關手續，交由飛羚國際有限公司人員於同月
六日將該批內裝第一級毒品海洛因之鋼瓶四個運輸至上開租屋處
所，由知情之甲○○輾轉收受後，並先藏放在姓名、年籍不詳，
綽號「西瓜」之成年男子處，並於翌（七）日即至大陸地區找「
土豆」。嗣甲○○於同月十日十九時五十分許抵台後，「土豆」
即於同日二十一時許以大陸手機打電話予甲○○，要甲○○將其
之前郵寄之物品（即包含上開四個裝有第一級毒品海洛因在內之
鋼瓶）帶著，並載王光成一同至台中市。甲○○即先聯絡綽號「
西瓜」之男子，並由「西瓜」在台北地區交給甲○○一個裝有二
包白粉之紅色塑膠袋、一個麻布袋及裝有四個鋼瓶（每個均內裝
有第一級毒品海洛因）的紙箱，甲○○取得上開物品後，即以車
號ＣＮ－七八八七號自小客車搭載王光成，並運輸上開物品（含
第一級毒品海洛因，惟無證據證明王光成亦知悉該紙箱內含有第
一級毒品海洛因之鋼瓶而共同為之）前往台中市與乙○○碰面。
又「土豆」另於同月十日，利用不知情之亞瑟仕通運有限公司（
下稱亞瑟仕公司），自大陸地區，以快遞寄送而走私運輸內裝有
第一級毒品海洛因之鋼瓶一個再到上開甲○○與「土豆」表妹承
租之台北縣樹林市○○街四十三巷十七號一樓，亦載明收貨人為
邱千倚，然因該處所無人在家，送貨之亞瑟仕公司人員簡伯修即
先行將該貨物送回台北縣泰山鄉○○○路三六一之五號亞瑟仕公
司營業處暫放。(四)、當時行政院海岸巡防署員警正偵辦另一販毒
集團，經通訊監察獲悉乙○○等上開犯行，由台灣台南地方法院
檢察署檢察官囑託台灣台中地方法院檢察署檢察官偵查，陸續查
獲如原判決所載之毒品及犯行等情。因而撤銷第一審關於乙○○
運輸第一級毒品及甲○○部分科刑判決，改判依修正前連續犯、
想像競合犯從一重論處乙○○共同運輸第一級毒品（累犯）罪刑
；論處甲○○共同連續運輸第一級毒品罪刑，固非無見。
惟查(一)、審理事實之法院對於公平正義之維護，或對被告之利益
有重大關係，客觀上有調查之必要性，為認定事實與適用法律基
礎之證據，均應依法詳加調查，倘未予調查遽行判決，均屬依法
應於審判期日調查之證據未予調查之違法。原判決認乙○○就事
實欄一之(一)所為，係犯運輸第一、二級毒品罪及意圖販賣而持有
第一、二級毒品罪。其與綽號「空仔」間，就上開犯行，有犯意
聯絡及行為分擔（見原判決第三十二、三十三頁）。惟依原判決
事實欄一之(一)所載「九十五年三月十日十八時二十分許，王光成
與甲○○一同自澳門搭機返台，於同日十九時五十分許抵台後，
甲○○即以停在桃園國際機場停車場，其所有之車號ＣＮ－七八
八七號ＢＭＷ牌自用小客車搭載王光成，並依『土豆』之指示先
至台北地區，拿取其先前所收受由『土豆』以快遞走私運輸入境
，內裝第一級毒品海洛因之鋼瓶（詳下述(四)）後，再依『土豆』
之指示聯繫乙○○，並與乙○○相約於同日二十三時五十分許，
在台中市○○○路○段二五八號之『亞曼尼汽車旅館』一０五室
見面後，即以車號ＣＮ－七八八七號自用小客車將王光成載至該
處。而乙○○於同日下午即接獲綽號『空仔』之不詳年籍之成年
人自大陸地區打來之電話，要求先向他人借用車床後，即與『空
仔』共同基於意圖販賣而持有第一、二級毒品及運輸第一、二級
毒品之故意，先以電話連繫向他人商借車床以便王光成開啟內裝
毒品之鋼瓶，惟因時間過於急迫而無法借得。乙○○再於同日晚
間接獲甲○○之電話後，自行駕駛其兄林政德所有之車號ＺＹ－
七四二三號賓士自用小客車，運輸內裝有第一級毒品海洛因及第
二級毒品甲基安非他命之大型鋼瓶二個……」等情（見原判決第
三頁），似認定乙○○於同日下午接獲「空仔」自大陸地區打來
之電話，要求乙○○向他人借用車床以便由王光成開啟原由「空
仔」走私入境之四個鋼瓶（即原判決事實一之(四)四個裝有第一級
毒品之鋼瓶）時，即有與「空仔」共同基於意圖販賣而持有第一
、二級毒品及運輸第一、二級毒品之犯意，然上揭四個鋼瓶並未
裝有第二級毒品，乙○○如何意圖販賣而持有及運輸？且此與原
判決理由僅認定乙○○後來以車號ＺＹ－七四二三號賓士自用小
客車所攜帶之大型鋼瓶二個（內裝第一、二級毒品），係意圖販
賣而持有（見原判決第十四頁），亦有矛盾。乙○○意圖販賣而
持有之鋼瓶數量為何？再就乙○○以賓士自用小客車所攜帶之大
型鋼瓶二個，係於何時？經由何方式，而由乙○○取得持有？何
以乙○○非因意圖營利而販入上揭毒品，而係意圖販賣而持有？
原審並未詳加調查，致事實仍欠明。原判決對於上揭客觀重要之
事項未予調查，遽行判決，自有調查未盡之違法。(二)、原審審理
時，固准許甲○○之聲請，調取扣案快遞送貨單上所留之「0000
000000」號行動電話，且經查詢結果，該行動電話非使用中，停
用日期為九十四年十一月二十九日，遠早於本件快遞郵件之寄達
日期（見原審卷第一宗第一四一頁）。惟卷查甲○○於九十五年
八月二十三日聲請狀，其待證事項係說明「依郵件上記載收件人
為台北縣樹林市○○街四十三巷十七號一樓邱千倚，當時亞瑟仕
通運有限公司之職員簡伯修曾撥打貨主電話00000000000次，均
無人接聽」（見原審卷第一宗第一一九、一二０頁），甲○○於
原審聲請時，似誤將「0000000000」之號碼記載為「0000000000
」，以致於原審所查詢「0000000000」號行動電話，並非甲○○
所欲查詢事項，原審就此部分事實，仍有調查未盡之違誤。(三)、
原判決採信共同被告王光成於警詢及偵查中之陳述，其理由係以
共同被告王光成上揭陳述，核與第一審及原審九十六年三月二十
二日審理時到庭證述情節相符（見原判決第九頁），惟卷查王光
成並未於原審九十六年三月二十二日審判期日到庭證述（見原審
卷二第一六三至一八六頁）。原判決採證已與卷內資料不符，尚
有違誤。(四)、被告以外之人於司法警察官或司法警察調查中所為
之陳述，與審判中不符時，其先前之陳述具有較可信之特別情況
，且為證明犯罪事實存否所必要者，依刑事訴訟法第一百五十九
條之二規定，固得為證據。惟其先前陳述一致時，則不在此範圍
內。原判決以證人即共同被告王光成於警詢時所為之陳述，其於
第一審、原審所為證述尚相一致，另證人甲○○於警詢關於乙○
○之陳述與其於原審之證述亦無不一致之情形，則證人王光成於
警詢關於甲○○、乙○○，證人甲○○於警詢關於乙○○之陳述
，均具有可信之特別情況，且為證明犯罪事實存否所必要，亦得
為證據，應具有證據能力（見原判決第三十頁），其採證於法未
合。(五)、懲治走私條例第十二條規定：「自大陸地區私運物品進
入台灣地區，或自台灣地區私運物品前往大陸地區者，以私運物
品進口、出口論，適用本條例規定處斷。」本件原判決事實欄一
之(四)所載之鋼瓶均係由甲○○與綽號「土豆」之成年男子共同自
大陸地區私運進入台灣地區，如此，則屬懲治走私條例第十二條
所指情形，原判決論以甲○○走私第一級毒品罪刑，未適用上揭
規定，亦有違誤。以上或係上訴意旨所指摘，或為本院得依職權
調查之事項，應認原判決關於乙○○運輸第一級毒品及甲○○部
分有撤銷發回更審之原因。至原判決不另諭知無罪部分，基於審
判不可分之原則，併予發回。
據上論結，應依刑事訴訟法第三百九十七條、第四百零一條，判
決如主文。
中　　華　　民　　國　九十六　年　　六　　月　二十二　日
                      最高法院刑事第九庭
                          審判長法官  洪　清　江
                                法官  石　木　欽
                                法官  李　伯　道
                                法官  林　勤　純
                                法官  陳　晴　教
      本件正本證明與原本無異
                                      書  記  官
中　　華　　民　　國　九十六　年　　六　　月　二十七　日
                                                    Ａ
